臺灣桃園地方法院刑事判決　　　　　　109年度簡上字第774號
公　訴　人　臺灣桃園地方檢察署檢察官
上　訴　人
即　被　告　潘碧玲


上列上訴人即被告因詐欺案件，不服本院民國109 年11月10日10
9 年度簡字第385 號第一審簡易判決（起訴案號：臺灣桃園地方
檢察署108 年度偵緝字第320 號，本院於第一審準備程序改以簡
易判決處刑），提起上訴，本院判決如下：
    主  文
上訴駁回。
    事  實
一、潘碧玲見陳舜逸欲出租位於桃園縣桃園市（現改制為桃園市
    ○○區○○○路00巷00○0 號4 樓之房屋（下稱本案房屋）
    ，而明知自己並無支付本案房屋租金之資力與意願，竟意圖
    為自己不法所有，基於詐欺得利之犯意，於民國101 年9 月
    21日某時，向陳舜逸佯稱同意以每月新臺幣（下同）7,000
    元為租金，自100 年10月1 日起至101 年9 月30日止承租本
    案房屋云云，且給付陳舜逸押金1 萬4,000 元，第1 、2 期
    之租金共計1 萬4,000 元，以取信陳舜逸，致陳舜逸陷於錯
    誤，誤信潘碧玲確有承租本案房屋之真意，同意潘碧玲於10
    0 年10月1 日起入住本案房屋。詎潘碧玲入住本案房屋後即
    拒不支付租金，經陳舜逸請求支付租金或返還前揭房屋，均
    置之不理，持續使用本案房屋至102 年9 月30日止，方因陳
    舜逸聲請民事強制執行而遷出，因而取得相當於22個月租金
    ，即15萬4,000 元之使用本案房屋此財產上不法利益。
二、案經陳舜逸告訴臺灣桃園地方檢察署檢察官偵查起訴。
    理  由
壹、證據能力
一、被告潘碧玲於原審準備程序之自白，得作為本案證據：
  ㈠按被告之自白，非出於強暴、脅迫、利誘、詐欺、疲勞訊問
    、違法羈押或其他不正之方法，且與事實相符者，得為證據
    。被告或共犯之自白，不得作為有罪判決之唯一證據，仍應
    調查其他必要之證據，以察其是否與事實相符。刑事訴訟法
    第156 條第1 項、第2 項分別定有明文。而上開強暴、脅迫
    、利誘、詐欺、疲勞訊問、違法羈押等不正方法，均係出於
    偵審機關外顯之違法手段，至於被告自白之動機為何，則屬
    其內心之意思，本有多種可能性，難自外部觀察得知，或係
    為求輕判，或係出於悔悟而和盤托出，均有可能。然若偵審
    機關並無不法取證之情形，即不能執其動機而否定自白之任
    意性。故具有任意性之自白，輔以適格之補強證據，自足為
    不利於被告之認定（最高法院109 年度台上字第3001號判決
    意旨參照）。
  ㈡經查，被告於原審準備程序中，坦承前揭犯罪事實所示犯行
    而為自白，此有原審準備程序筆錄在卷可稽（易卷二第30頁
    ），而被告固於本院第二審中翻異前詞，辯稱本案無詐欺犯
    意云云，惟未見被告具體釋明前揭自白有何出於強暴、脅迫
    等偵審機關外顯違法手段之情況，且記載前揭被告自白之筆
    錄，更經被告親自確認後簽名，被告於第二審準備程序亦陳
    稱原審法官有跟其解釋過認罪後之法律效果及會遭遇的法律
    責任等語明確（簡上卷第53頁），被告前揭自白之任意性當
    可認定。又被告前揭自白，尚有後續證據可資佐證與事實相
    符，當可作為本案證據使用，先予指明。
二、證人即告訴人陳舜逸於偵查中之證述有證據能力：
    按被告以外之人於偵查中向檢察官所為之陳述，除顯有不可
    信之情況者外，得為證據，刑事訴訟法第159 條之1 第2 項
    定有明文。是被告以外之人於偵查中向檢察官所為之陳述，
    原則上有證據能力，僅於顯有不可信之情況者，始例外否定
    其得為證據。經查，證人陳舜逸於偵查中所為證述，經檢察
    官告以具結之義務及偽證之處罰，並以證人身分具結後所為
    之證述（結文見偵緝卷第53頁），應足擔保該證述之真實性
    ，且無積極證據顯示有何客觀上顯不可信之情況，被告就此
    亦未釋明有何顯不可信之客觀情形，且本院於審理中傳喚證
    人陳舜逸到場接受交互詰問，保障被告之對質詰問權，是證
    人陳舜逸於偵查中所為證詞，具有證據能力。
三、本判決以下所引用之其他非供述證據，均與本件事實具有自
    然關聯性，且屬書證、物證性質，又查無事證足認有違背法
    定程序或經偽造、變造所取得等證據排除之情事，復經本院
    依刑事訴訟法第164 條、第165 條踐行物證、書證之調查程
    序，是堪認均具有證據能力。被告固於本院準備程序陳稱不
    得作為本案證據使用云云（簡上卷第54頁），惟並未具體釋
    明有何違法取證之情況，難認可採。
貳、認定犯罪事實所憑之證據及理由
一、經查，前揭犯罪事實，業經被告於原審準備程序中坦承不諱
    （易卷二第30-31 頁），並有證人即告訴人陳舜逸於偵訊及
    本院審理中之證述在卷可稽（偵緝卷第51-52 頁，簡上卷第
    109-119 頁），且有本案房屋之房屋租賃契約照片及影本（
    他卷第5-6 頁，偵緝卷第55-58 頁）、存證信函照片（他卷
    第8 頁）、簡訊照片（他卷第9 頁）、被告於100 年至106
    年間之稅務電子閘門財產所得調件明細表（他卷第42-43 頁
    ，偵緝卷第40-46 頁）、本案房屋用電紀錄（偵緝卷第54頁
    ）、本院102 年度桃簡字第134 號民事簡易判決及確定證明
    書（偵緝卷第59-62 、64頁）附卷可佐，當可認定。
二、被告固於本院翻異前詞，辯稱：伊沒有要欺騙告訴人陳舜逸
    ，伊並非無資力給付本案房屋之租金，是因為發現後陽台有
    瑕疵，告訴人不維修，所以才沒有付租金，伊沒有詐欺的犯
    意等語（簡上卷第17-19 、53、128-130頁）。惟查：
  ㈠被告持續使用本案房屋至102 年9 月30日止，且除給付告訴
    人押金1 萬4,000 元，第1 、2 期之租金共計1 萬4,000 元
    外，未再給付任何本案房屋之租金一節，業經被告於本院準
    備程序自承綦詳（簡上卷第51-52 頁）；又於100 年至102
    年間，均未見被告有所得之紀錄一節，有稅務電子閘門財產
    所得調件明細表在卷可參（偵緝卷第40-42 頁）；被告於偵
    查中亦陳稱：要等伊有錢就會還告訴人本案房屋之租金，承
    租本案房屋期間，伊沒有什麼工作，只是學習一些技能，每
    月收入約1 萬多元等語明確（偵緝卷第18頁背面）；證人即
    告訴人陳舜逸亦於偵查中則證稱：被告電費也沒有按時繳納
    ，都是台電通知要斷電才繳納等語（偵緝卷第51頁背面）。
    觀諸被告使用本案房屋未久即開始積欠租金，隨後更積欠租
    金達22月之久，且依前揭被告之陳述及財產資料、證人即告
    訴人陳舜逸之證詞，亦足認被告係長期無固定收入，財務狀
    況不佳之情況，足見被告於承租本案房屋前、承租本案房屋
    時，均無支付本案房屋租金之資力，然被告竟仍向告訴人稱
    同意以7,000 元為每月租金，自100 年10月1 日起至101 年
    9 月30日止承租本案房屋云云，且嗣後更使用本案房屋至10
    2 年9 月30日，直至告訴人聲請民事強制執行方遷出，當具
    備詐欺之犯意甚明。被告辯稱伊並非無資力給付本案房屋之
    租金，伊沒有詐欺的犯意等語，難認可信。
  ㈡又證人即告訴人陳舜逸於本院審理中證稱：於被告承租本案
    房屋時，被告並無說坪數希望是幾坪；伊與被告一直沒有提
    到坪數多少，是伊太太聊天的時候有說坪數多少，被告就把
    這個當作一個告訴的理由，被告未能向伊表示因為坪數不足
    要減少租金或解除契約，是到伊遭被告提告時才知道被告對
    本案房屋之坪數不滿；伊就本案房屋自己都有修繕，不會不
    理，是到被告說要修繕後陽台，因為修繕後陽台快要10萬元
    ，伊才沒有修繕，伊印象中被告也不曾因房屋修繕的事情，
    向伊表示要減少租金或解除租約；被告未曾向伊表示要自己
    去修繕，修繕完的費用再來跟伊請求；伊在出租本案房屋前
    ，本案房屋的鑰匙有交給仲介，仲介可以自由帶人進本案房
    屋看房子等語（簡上卷第109-110 、114-115 、117-119 頁
    ）。足見於被告與告訴人簽立本案房屋之租約前，被告並未
    就本案房屋之坪數表示不滿，且已可確認本案房屋之屋況；
    而於被告使用本案房屋中，亦未曾以坪數不足、房屋修繕事
    宜，向告訴人表示要減少租金或解除租約，甚至告訴人是在
    遭被告提告後，才知悉被告對於本案房屋之坪數有所不滿。
    又觀諸告訴人通知被告洽談本案房屋事宜之簡訊照片（他卷
    第9 頁），亦未見被告對本案房屋之坪數、修繕狀況有何反
    應。從而，被告辯稱：是因為發現後陽台有瑕疵，告訴人不
    維修，所以才沒有付租金等語，亦難認可信。
三、綜上所述，被告前揭所辯均不足採，本案事證明確，其犯行
    洵堪認定，應依法論科。
參、論罪科刑
一、新舊法比較：
    按行為後法律有變更者，適用行為時之法律。但行為後之法
    律有利於行為人者，適用最有利於行為人之法律，刑法第2
    條第1 項定有明文。查刑法第339 條業已於103 年6 月18日
    修正公布施行，103 年6 月20日生效，修正後刑法第339 條
    規定「意圖為自己或第三人不法之所有，以詐術使人將本人
    或第三人之物交付者，處5 年以下有期徒刑、拘役或科或併
    科50萬元以下罰金。以前項方法得財產上不法之利益或使第
    三人得之者，亦同。前二項之未遂犯罰之。」而修正前之刑
    法第339 條則規定：「意圖為自己或第三人不法之所有，以
    詐術使人將本人或第三人之物交付者，處5 年以下有期徒刑
    、拘役或科或併科1 千元以下罰金。以前項方法得財產上不
    法之利益或使第三人得之者，亦同。前二項之未遂犯罰之。
    」是比較上開法條修正前後之規定，就法定刑而言，以修正
    前即行為時之規定有利於被告，依上開規定，關於被告所犯
    上開詐欺得利罪部分，應適用被告行為時之法律即修正前刑
    法第339 條第2 項之規定處罰。
二、核被告所為，係犯修正前刑法第339 條第2 項詐欺得利罪。
肆、駁回上訴之理由
    原審以被告犯行事證明確，適用修正前刑法第339 條第2 項
    之詐欺得利罪，予以論罪科刑，並以行為人之責任為基礎，
    審酌被告明知自己並無資力支付租金，竟為本案犯行，使告
    訴人陷於錯誤而將本案房屋租予被告使用，且犯後尚未賠償
    告訴人所受損害，以及被告於原審審理中坦認犯行之犯後態
    度，暨其於警詢中自陳高職畢業之智識程度、生活狀況勉持
    （偵緝字卷第4 頁），以及被告於原審準備程序中自陳目前
    沒有工作，借住於朋友家中，目前經濟上係依賴朋友支援，
    且現因74年間之車禍而導致身體狀況不佳，無工作能力，亦
    無經濟能力，進出與上下樓梯均因身體狀況不佳而不便（本
    院易字卷二第31頁）等一切情狀，量處有期徒刑2 月，如易
    科罰金，以新臺幣1,000 元折算壹日，及就未扣案之犯罪所
    得新臺幣14萬元宣告沒收、追徵。經核原審認事用法並無違
    誤，且所處之刑已屬低度量刑，惟檢察官並未提起上訴，因
    不利益變更禁止原則，本院自無從量處更重之刑，原判決自
    應予維持。被告翻異前詞，上訴否認犯行為前揭辯解，並無
    可採，已如前述。被告上訴為無理由，應予駁回。
據上論斷，應依刑事訴訟法第455 條之1 第1 項、第3 項、第36
8 條，判決如主文。
本案經檢察官林曉霜提起公訴，檢察官許致維、高玉奇於原審到
庭執行職務，檢察官林欣怡於上訴審到庭執行職務。
中    華    民    國    110   年    10    月    27    日
                  刑事第四庭    審判長法  官  黃柏嘉
                                      法  官  涂偉俊
                                      法  官  張家豪
以上正本證明與原本無異。
不得上訴。
                                      書記官  蔡宗豪
中    華    民    國   110    年    10    月    27    日
附錄本案論罪科刑法條全文
修正前刑法第339條
意圖為自己或第三人不法之所有，以詐術使人將本人或第三人之
物交付者，處五年以下有期徒刑、拘役或科或併科一千元以下罰
金。
以前項方法得財產上不法之利益或使第三人得之者亦同。
前二項之未遂犯罰之。